【裁判字號】    97,交聲,208
【裁判日期】    970512
【裁判案由】    違反道路交通管理處罰條例聲明異議
【裁判全文】
臺灣臺北地方法院交通事件裁定         97年度交聲字第208號
原處分機關  臺北市交通事件裁決所
異  議  人
即受處分人  甲○○
上列受處分人因違反道路交通管理處罰條例案件，對於臺北市交
通事件裁決所中華民國九十七年一月十日所為之處分（原處分案
號：北市裁二字第裁二二─ＡＥＷ三００九四四號）聲明異議，
本院裁定如下：
    主  文
原處分撤銷。
甲○○汽車駕駛人，駕駛汽車有違反道路交通管理處罰條例之行
為，經交通勤務警察制止時，拒絕停車接受稽查而逃逸，罰鍰新
臺幣三千元，並記違規點數壹點。
    理  由
一、按汽車駕駛人，爭道行駛有不依規定駛入來車道之情形者，
    處新臺幣（以下同）六百元以上一千八百元以下罰鍰，道路
    交通管理處罰條例第四十五條第三款定有明文。又汽車駕駛
    人，駕駛汽車有違反道路交通管理處罰條例之行為，經交通
    勤務警察制止時，拒絕停車接受稽查而逃逸者，除按各該規
    定處罰外，處三千元以上六千元以下罰鍰，並記違規點數一
    點，同條例第六十條第一項、第六十三條第一項第一款及違
    反道路交通管理事件統一裁罰基準表亦有明定。
二、本件原處分機關臺北市交通事件裁決所，係以異議人即受處
    人甲○○於臺北市○○路（市府路東側），跨越雙黃線，而
    有「不依規定駛入來車道」之違反道路交通管理處罰條例第
    四十五條第三款行為（此部分為本院九十七年度交聲字第二
    ０七號案件，業據異議人於九十七年三月二十一日當庭撤回
    異議），經員警見狀指揮靠邊停車受檢時，異議人竟拒檢不
    停，加速離去，而經原舉發單位臺北市政府警察局信義分局
    警員逕行舉發後，異議人復於應到案日期（九十七年一月三
    日）前，在九十六年十二月十七日轉以陳情方式提出申訴，
    由原處分機關審酌原舉發單位調查結果，仍認其有前開違規
    行為，而依道路交通管理處罰條例第六十條第一項規定，裁
    處罰鍰新臺幣（以下同）三千元。
三、異議人就原處分機關裁處其有「不依規定駛入來車道」之違
    反道路交通管理處罰條例行為，亦不爭執，並於九十七年三
    月二十一日當庭撤回對該部分違規裁決之異議（本院九十七
    年度交聲字第二０七號異議案件）；惟矢口否認有何拒絕停
    車接受稽查之行為，辯稱當時有依警員指示停車，並一再詢
    問有何事情，惟警員僅重覆要求「將車停下」，並無其他指
    示、說明，異議人因而駛離現場，並非不依規定停車受檢云
    云。
四、經查，異議人駕駛車輛於前開時、地左轉前，違規跨入來車
    道逆向行駛之違規事實，業據證人即舉發警員乙○○結證在
    卷，並為異議人所是認（見本院九十七年三月二十一日筆錄
    第三頁）；又證人乙○○於發現異議人前開違規行為後，隨
    即示意異議人停車接受稽查之事實，亦據證人乙○○結稱：
    「當天我執行違規取締的巡邏勤務，當時我是騎警用摩托車
    ，延松智路由南向北的方向，到達違規地點時，看見對向有
    一輛CNY557號重型機車（按：車主登記為異議人），由北向
    南跨越雙黃線未依規定駛入來車道，逆向一段距離後左轉，
    北向東左轉到市府對面的巷子。我見狀就在他的對向距離三
    到五公尺的位置吹哨並以明確的手勢攔他，他當時眼睛是面
    對著我車子還在騎，速度有明顯減慢，但沒有停車，而且在
    經過我的前面以後，突然加速駛離，我與受處分人並沒有交
    談過，我在受處分人甲○○將要經過我前面的時候，我還有
    出聲要求他停車，此時受處分人甲○○的車速也確實有明顯
    減慢。我因此而舉發受處分人甲○○不依規定駛入來車道及
    違規後拒絕停車受檢二項違規事實。」等語綦詳（見本院九
    十七年三月二十一日筆錄），並提出現場簡圖一件附卷可憑
    。異議人雖辯稱有依警員指示停車云云，然為證人所否認。
    核異議人既自承知悉警員示意停車，如依其所辯確已停車詢
    問原因，舉發警員自可立即告知違規事由，並交付舉發通知
    單，殆無一再對於業依指示停車之對象，單純重覆停車指示
    ，而未進行舉發程序之可能；且異議人既已停車，亦當詢明
    事由接受稽查，又豈有連續發問後即行離去之理？因認異議
    人前開所辯，顯與常情有違，尚難採信。本件違規事證明確
    ，堪予認定。
五、綜上所述，本件異議人有違反道路交通管理處罰條例之行為
    ，經交通勤務警察制止時，拒絕停車接受稽查而逃逸，原處
    分機關據以依道路交通管理處罰條例第六十條第一項暨違反
    道路交通管理事件統一裁罰基準表之規定，裁處罰鍰三千元
    ，固非無據。惟異議人除為汽車所有人而受本件舉發通知外
    ，亦為該違規行為之駕駛人，業據其陳明在卷，是依道路交
    通管理處罰條例第六十三條第一項第一款及違反道路交通管
    理事件統一裁罰基準表之規定，本件除裁處罰鍰外，並應記
    違規點數一點，原處分機關以逕行舉發程序之通知對象為汽
    車所有人為由，未對異議人記違規點數，容有未洽，應將原
    處分撤銷，並依道路交通管理處罰條例第六十條第一項、第
    六十三條第一項第一款暨違反道路交通管理事件統一裁罰基
    準表之規定，裁處罰鍰三千元並記違規點數一點。
六、據上論斷，應依道路交通管理處罰條例第八十七條第二項、
    第六十條第一項、第六十三條第一項第一款，道路交通案件
    處理辦法第二十條前段，裁定如主文。
中   華   民   國   九 十 七   年   五   月   十 二   日
                  交通法庭法  官  劉方慈
以上正本證明與原本無異。
如不服本裁定，應於裁定送達後5日內向本院提出抗告狀。
                          書記官  林妙穗
中   華   民   國   九 十 七   年   五   月   十 二   日


司法院資訊處製作；財團法人民間司法改革基金會備份。
